臺灣臺南地方法院民事判決
111年度婚字第201號
原      告  乙○○

訴訟代理人  池美佳律師
被      告  甲○○
訴訟代理人  查名邦律師
            賴奕霖律師
上列當事人間請求離婚等事件，經本院於民國111年9月19日言詞
辯論終結，判決如下：
    主      文
准原告與被告離婚。
兩造所生未成年之長女甲○○（民國00年0月00日生）權利義務之
行使或負擔由原告任之。
被告應自本判決關於兩造所生未成年長女甲○○權利義務之行使
或負擔部分確定由原告任之翌日起，至甲○○成年之前一日止，按
月於每月五日前給付甲○○之扶養費新臺幣壹萬零伍佰壹拾元予原
告，如不足一月者，依當月實際日數與當月天數之比例計算，被
告如遲誤一期履行，其後12期視為亦已到期。
訴訟費用新臺幣肆仟元由被告負擔。　
    事實及理由
一、原告主張：
  （一）兩造於民國96年1月20日結婚，結婚後育有一女甲○○（9
        6年5月19日生），兩造婚後一同住在兩造戶籍地，有戶
        籍謄本為憑。被告性格易怒、情緒不穩，兩造在交往時
        原告想提出分手，但是被告恐嚇原告說，如果愛不到妳
        ，會毁掉妳。後來因為原告懷孕，兩造因此結婚。婚後
        被告依然易怒，兩造感情不佳，被告自行搬出主臥室去
        睡小孩房，原告則與女兒一起睡，分房情形已有一年多
        。被告如果不高興就會摔東西、破口大罵，如果在開車
        中被告與原告有對話上的不愉快，被告在高速公路上會
        突然加速到時速150-160公里，原告和女兒都感到非常
        害怕，原告出言制止，但是被告依然超速行駛，而且這
        種超速行駛的情形發生過好幾次。
  （二）女兒現年15歲正值青少年時期，被告卻是用打罵、恐嚇
        的方式管教女兒，例如被告恐嚇女兒如果不聽話會讓妳
        流血流滴（台語）、罵女兒畜生，有錄音檔及錄音譯文
        為憑。女兒也曾跟原告說，女兒只是敲門叫被告起床，
        就被罵了，有女兒跟原告的LINE對話戴圖為憑。於110
        年9月26日，因為女兒用網路交友軟體聊天，經被告勸
        告不聽，被告竟持鞋靶毆打女兒的腿部、臉部，有女兒
        受傷照片為憑。
  （三）原告曾LINE被告說：「我不需要每天活的戰戰兢兢、不
        需要每天活在被威脅恐嚇的暴力陰影下」、「不要亂發
        脾氣」。於110年11月25日上午12時許，因為原告已讀
        不回訊息，被告就傳LINE給原告稱：「妳們兩個敬酒不
        吃要吃罰酒，很好」、「妳們都不理我，去年的教訓忘
        了是嗎？」。當天原告和女兒非常害怕，因此搬離家中
        ，原告報警並向鈞院聲請保護令。被告又在110年11月2
        6日起陸續傳LINE給原告：「不要讓我去倶樂部，到時
        候就很難看了」、「我已想好自殺方式」、「我兩個叔
        叔都是自殺死亡，我一定有那個基因的」、「瓦斯桶搬
        到房間，安眠藥吃一吃，很簡單吧！」、「我可以天天
        打電話給妳爸媽的」、「你繼續囂張，有一天妳會後悔
        的」，以上有LINE對話截圖為憑，目前鈞院以110年度
        司暫家護字第286號核發暫時保護令在案。原告與女兒
        雖已於110年11月25日搬離家，因為被告仍持續以LINE
        傳以上訊息給原告，造成原告與女兒很大的精神壓力與
        痛苦，原告與女兒從111年1月開始陸續在台南市立醫院
        身心科就診，有原告及女兒的診斷證明書為憑。此外，
        原告已取得鈞院核發的111年度家護字第368號通常保護
        令，命被告不得對原告及女兒實施不法侵害及騷擾行為
        。
  （四）因此原告依民法第1052條第1項第3款「夫妻之一方對他
        方為不堪同居之虐待」，以及同條第2項「難以維持婚
        姻之重大事由」，請求判決准兩造離婚。
  （五）兩造所生子女甲○○現年15歲，目前與原告共同生活，且
        被告為了管教女兒曾經毆打女兒成傷，依家庭暴力防治
        法第43條規定，若由被告行使負擔未成年子女權利義務
        不利於未成年子女，因此原告希望爭取女兒的監護權。
  （六）兩造所生子女尚未成年，被告對子女應負扶養義務。又
        依據行政院主計總處家庭收支調查，109年度台南市平
        均每人月消費支出為新台幣(下同)21,019元，此有行政
        院主計總處平均每人月消費支出一按區域別分統計表可
        憑。考量兩造的經濟能力，原告認為應以1:1負擔未成
        年子女的扶養費，爰依法請求被告應自本判決關於未成
        年子女權利義務之行使或負擔確定由原告任之翌日起，
        至未成年子女年滿二十歲之日止，按月於每月五日前給
        付原告未成年子女之扶養費10,510元【計算式：21,019
        ÷2＝10,510元（小數點以下四捨五入）】，被告如遲誤
        一期履行，其後12期視為亦已到期。
  （七）並聲明：如主文所示。
二、被告則抗辯稱：
　（一）被告僅係基於保護教養與懲戒權於必要範圍内為適當之
        管教行為，並無對未成年之女為施暴行為：
　　　　⒈本件被告雖曾於110年9月26日持鞋靶拍打女兒腿部等
          處，然其係因女兒加入交友網路，經常上網與不相識
          男子聊天說笑，女兒正值青春期心智尚未成熟，被告
          擔心女兒會遭受不肖網友之詐騙，曾多次勸說及制止
          ，但女兒均虛與委蛇，於案發當天，被告再度發現女
          兒偷偷上網與不明人士聊天，被告在屢勸不聽之下，
          乃持鞋靶拍打女兒腿部，施以管教，實合於上開條文
          所揭諸之必要懲戒範圍內，合應說明。
　　　　⒉縱被告對女兒所為之管教逾越必要之範圍，然終非離
          婚之法定原因，原告藉以提起本件離婚訴訟，顯屬無
          據。
　（二）被告並無對原告有任何家暴行為，傳LINE訊息給原告之
        内容僅係夫妻吵架之情緒性發言，尚不構成原告得訴請
        離婚之事由：
　　　　查被告雖曾有傳LINE訊息予原告，內容提及「不要讓我
        去倶樂部，到時候就很難看了」、「你繼續囂張，有一
        天你會後悔的」等語。被告會有上開言論係因與原告發
        生口角爭執，於情緒氣憤下所發表之情緒性發言。衡諸
        常情，夫妻間吵架難免會有口出惡言之情形，此乃稀鬆
        平常之事。況且，從一般理性客觀第三人之角度評價被
        告言論並無恐嚇原告生命、身體、自由之意思，是以本
        件自難據以而謂被告言論有對原告施加不可忍受之痛苦
        並達到不堪同居虐待之程度，抑或是有難以維持雙方幸
        福美滿婚姻生活之重大破綻事由。準此；原告主張被告
        對其有言語暴力，以及其已達離婚之程度云云，應係原
        告刻意誇大之詞，自無可採。
　（三）綜上所述，原告之訴顯無理由，應予駁回。
　（四）並聲明：原告之訴駁回。
三、兩造不爭執之事實：
  （一）兩造於96年1月20日結婚，婚後育有長女甲○○（96年5月
        19日生），並同住在臺南市○○區○○路000巷00號3樓之3
        ，兩造之婚姻關係現仍存續中，此並有戶籍謄本1件附
        卷可稽。
  （二）原告於110年11月25日攜長女甲○○搬離兩造之住所，兩
        造自此分居迄今。
四、關於離婚部分：
  （一）查原告主張前開被告對原告及兩造之長女甲○○長期實施
        身體或精神上不法侵害行為，經原告聲請通常保護令獲
        准之事實，業經原告提出錄音檔及譯文各1件、LINE對
        話截圖數件、甲○○受傷照片數件、原告與甲○○之身心科
        門診收據數件及診斷證明書影本2件為證，並經本院依
        職權調取本院111年度家護字第368號通常保護令事件卷
        宗核閱無訛，且被告對於原告所提出證物內容之真實性
        並不爭執，復坦承曾毆打甲○○成傷，至被告辯稱伊對於
        甲○○所為係適當之管教行為、伊傳訊息給原告之內容僅
        係夫妻吵架之情緒性發言云云，顯係飾卸之詞，自非可
        採，是原告主張之上開事實堪信為真實。
  （二）按民法第1052條第1項第3款規定夫妻之一方受他方不堪
        同居之虐待者，得向法院請求離婚，旨在維持夫妻任何
        一方之人格尊嚴與人身安全。若一方受他方不堪同居之
        虐待，夫妻繼續共同生活之目的，已無可期待，自應許
        其訴請離婚。所謂「不堪同居之虐待」應就具體事件，
        衡量夫妻之一方受他方虐待所受侵害之嚴重性，斟酌當
        事人之教育程度、社會地位及其他情事，是否已危及婚
        姻關係之維繫以為斷。若受他方虐待已逾越夫妻通常所
        能忍受之程度而有侵害人格尊嚴與人身安全者，即不得
        謂非受不堪同居之虐待，司法院大法官會議解釋釋字第
        372號釋有明文。查本件被告之上開所為，顯已使原告
        受有精神上之痛苦，在客觀上已逾越夫妻通常可忍受之
        程度，並造成兩造間難以彌補之鴻溝，兩造之感情顯然
        難再契合，難期原告繼續與被告共同生活。從而，原告
        主張其受被告不堪同居之虐待，並據以訴請離婚，洵屬
        有據，應予准許。
  （三）又原告本於民法第1052條第1項第3款、第2項之規定，
        提起本件訴訟請求裁判離婚，此種起訴之形態，學者謂
        之為重疊的訴之合併，其訴訟標的雖有數項，然僅有單
        一之聲明，法院應就原告所主張之數項訴訟標的逐一審
        理，如其中一項標的之請求為無理由時，仍須就他項標
        的之請求審判，若認其中一項請求為有理由，即可為原
        告勝訴之判決，就他項標的無須更為審判，法院如就數
        項標的同時判決，則為法所不許。因之，本院既認原告
        依民法第1052條第1項第3款之規定，請求裁判離婚為有
        理由，就他項標的自無須更為審判，併此敘明。
五、關於未成年子女權利義務之行使或負擔部分：
  （一）按「夫妻離婚者，對於未成年子女權利義務之行使或
        負擔，依協議由一方或雙方共同任之。未為協議或協議
        不成者，法院得依夫妻之一方、主管機關、社會福利機
        構或利害關係人之請求或依職權酌定之」；「法院為前
        條裁判時，應依子女之最佳利益，審酌一切情狀，尤應
        注意下列事項：一、子女之年齡、性別、人數及健康情
        形。二、子女之意願及人格發展之需要。三、父母之年
        齡、職業、品行、健康情形、經濟能力及生活狀況。四
        、父母保護教養子女之意願及態度。五、父母子女間或
        未成年子女與其他共同生活之人間之感情狀況。六、父
        母之一方是否有妨礙他方對未成年子女權利義務行使負
        擔之行為。七、各族群之傳統習俗、文化及價值觀。」
        ，民法第1055條第1項、第1055條之1第1項分別定有明
        文。
  （二）查本件兩造所生之長女甲○○（96年5月19日生）尚未成
        年，有戶籍謄本1件附卷可稽。兩造既經裁判離婚，對
        於所生未成年子女權利義務之行使或負擔又不能協議，
        依前開規定，本院自應依原告之聲請，為兩造所生未成
        年子女酌定適當之監護人。本院為此依職權囑託臺南市
        童心園社會福利關懷協會派員訪視兩造及子女，所得之
        評估與建議為：「㈠綜合評估：⒈親權能力評估：兩造皆
        自陳健康無異常、有穩定工作收入，可提供本身及應付
        未成年人基本生活所需無虞，兩造親權能力相當。⒉親
        職時間評估：兩造對於未成年人之個性、作息有一定程
        度之瞭解，皆稱有親自參與未成年人之照顧事務，實際
        陪伴、營造親子間的互動，且兩造現均從事服務業工作
        ，工作時間可彈性調整，均可配合照顧未成年子女基本
        作息，惟未成年人現年紀階段已處脫離高度依賴主要照
        顧者提供生活照顧協助、轉向尋求同儕支持與社會融入
        階段，需適度予以自主空間，主要照顧者亦應調整對未
        成年人照顧型態與互動模式，建立與未成年人正向溝通
        、互動模式，方有助於有效發揮對子女教養功能，依兩
        造現階段與未成年人互動樣態，聲請人（即本件原告）
        較有利擔任主要照顧者角色。⒊照護環境評估：兩造能
        以維持居家環境的穩定性、安全性為首要考量，尚符合
        未成年人之需要，目前居家環境無不利未成年人成長之
        處，並能提供未成年人之妥善的照護環境。⒋親權意願
        評估：聲請人主張相對人（即本件被告）與未成年人管
        教衝突影響親子關係僵化，為保護未成年人人身安全、
        尊重未成年人受照顧意願，聲請人具積極爭取單方行使
        未成年人親權並擔任主要照顧者之意願；相對人主張其
        未有離婚意願，願意調整其對未成年人管教態度，進而
        修復與聲請人、未成年人互動關係，因相對人尚未預作
        離婚準備，尚未周詳思考離婚後子女親權歸屬與照顧安
        排。⒌教育規劃評估：兩造有收入來源可維持家庭經濟
        ，能滿足未成年子女之教育需求，尚可表達自身的教養
        態度，並依未成年人年紀、學制保障其就學權益，惟就
        兩造過往家庭生活、與子女互動樣態，相對人對子女教
        育方式較以父權思維為主，缺乏包容子女意見之彈性、
        予未成年人自主決策空間，親子間難以建立正向溝通、
        信任及歸屬感，以致易引發親子教養衝突，整體而言，
        聲請人較具親職與教育功能優勢。⒍未成年子女意願之
        綜合評估：未成年人要求其受訪内容予以保密，建請鈞
        院詳見未成年子女意願訪視報告表。㈡親權之建議及理
        由：建議由聲請人單獨行使親權。依過往兩造親職工作
        參與、親子互動狀況，兩造雖均具備提供未成年人穩定
        基本生活照顧之能力，惟依聲請人與未成年人親子互動
        經驗、模式，較能提供符合未成年人生活及心理依賴之
        需求的支持及照顧，對於現階段處於心理成長朝向獨立
        與自立之未成年人而言，聲請人親職功能相對具穩定發
        揮效能優勢，基於主要照顧者、未成年人心理親職依附
        評估，延續由聲請人擔任主要照顧者並單方行使親權應
        較為妥適，建請法院斟酌各種情形定之。」等語，有該
        協會以111年5月23日南市童心園（監）字第11121354號
        函所檢送之訪視報告1件在卷可憑。本院審酌原告有行
        使負擔未成年子女權利義務之意願，且原告從事直銷工
        作，每月收入約2至3萬元，足以負擔甲○○之日常生活所
        需，又原告向為甲○○之主要照顧者，與甲○○感情親密，
        對於甲○○之教養並無何疏失之處，自兩造分居以來，甲
        ○○均與原告同住，已適應目前之生活環境，不宜遽予變
        動，故原告應適任監護甲○○；反之，被告雖亦有行使負
        擔未成年子女權利義務之意願，惟被告長期對甲○○施暴
        ，與甲○○感情疏離，且按「法院依法為未成年子女酌定
        或改定權利義務之行使或負擔之人時，對已發生家庭暴
        力者，推定由加害人行使或負擔權利義務不利於該子女
        。」，家庭暴力防治法第43條定有明文，被告既曾對原
        告及甲○○施暴而經本院核發通常保護令在案，自應依法
        推定由被告行使或負擔權利義務不利於甲○○，本院因認
        基於子女之最佳利益考量，原告較適合監護甲○○，爰准
        原告之請求，酌定兩造所生長女甲○○權利義務之行使或
        負擔由原告任之。
六、關於子女扶養費部分：
  （一）按法院酌定、改定或變更父母對於未成年子女權利義務
        之行使或負擔時，得命交付子女、容忍自行帶回子女、
        未行使或負擔權利義務之一方與未成年子女會面交往之
        方式及期間、給付扶養費、交付身分證明文件或其他財
        物，或命為相當之處分，並得訂定必要事項。」，家事
        事件法第107條第1項定有明文。是以原告請求本院依職
        權酌定被告給付其關於未成年子女之扶養費，自屬有據
        。
  （二）查原告請求被告於兩造所生未成年子女甲○○成年之前，
        應按月給付原告關於甲○○之扶養費10,510元乙節，被告
        已同意給付之（詳見111年9月19日言詞辯論筆錄），是
        原告此部分之請求，自應予准許。
  （三）又依家事事件法第107條第2項準用第100條第2項、第3
        項之規定，關於扶養費之給付，法院得依聲請或依職權
        ，命為一次給付、分期給付或給付定期金，必要時並得
        命提出擔保。法院命分期給付者，得酌定遲誤一期履行
        時，其後之期間視為亦已到期之範圍或條件。查扶養費
        乃維持受扶養權利人生活所需之費用，其費用之需求係
        陸續發生，故應以分期給付為原則，為此爰依職權酌定
        被告應按月於每月五日前給付兩造所生長女甲○○成年前
        之扶養費用10,510元，且為確保兩造所生未成年長女甲
        ○○受扶養之權利，本院爰依前開規定，就扶養費之給付
        部分，併諭知如被告遲誤一期未履行，其後12期視為亦
        已到期，而判決如主文第3項所示。
七、本件事證已臻明確，兩造其餘攻擊防禦方法及舉證，於判決
    結果不生影響，爰不予一一論列，併予敘明。
八、據上論結，本件原告之訴為有理由，依家事事件法第51條，
    民事訴訟法第78條，判決如主文。
中　　華　　民　　國　　111 　年　　10　　月　　3 　　日
                  　　家事法庭　法  官　葉惠玲
以上正本係照原本作成。
如對本判決上訴，須於判決送達後20日之不變期間內，向本院提
出上訴狀。
中　　華　　民　　國　　111 　年　　10　　月　　3 　　日
                                書記官　陳玉芬